臺灣彰化地方法院民事裁定
111年度監宣字第247號
聲  請  人  黃淑媛  


相  對  人  粘錫豐  



關  係  人  粘詩偉  

            粘庭瑞  
            粘湘怡  
上列聲請人聲請監護宣告事件，本院裁定如下：
    主    文
宣告粘錫豐（男，民國00年0月0日生，身分證統一編號：Z00000
0000號）為受監護宣告之人。
選定黃淑媛（女，民國00年0月00日生，身分證統一編號：Z0000
00000號）為受監護宣告之人之監護人。
指定粘詩偉（男，民國00年00月00日生，身分證統一編號：Z000
000000號）為會同開具財產清冊之人。
聲請程序費用由受監護宣告之人負擔。
    理    由
一、聲請意旨略以：聲請人黃淑媛係相對人粘錫豐之妻，相對人
    於民國110年7月29日因車禍腦出血及水腦症，致不能為意思
    表示或受意思表示，有親屬系統表、親屬會議同意書、戶籍
    謄本、中華民國身心障礙證明、彰化基督教醫療財團法人彰
    化基督教醫院診斷書等件為證，因相對人車禍事故要和解，
    爰依民法第14條、第1110條、第1111條及家事事件法第164
    條之規定，聲請准予裁定相對人為受監護宣告之人，並請求
    選定聲請人黃淑媛為相對人之監護人，同時指定相對人之子
    粘詩偉為會同開具財產清冊之人等語。
二、按對於因精神障礙或其他心智缺陷，致不能為意思表示或受
    意思表示，或不能辨識其意思表示之效果者，法院得因本人
    、配偶、四親等內之親屬、最近一年有同居事實之其他親屬
    、檢察官、主管機關或社會福利機構之聲請，為監護之宣告
    ，民法第14條第1項定有明文。次按受監護宣告之人應置監
    護人。法院為監護之宣告時，應依職權就配偶、四親等內之
    親屬、最近一年有同居事實之其他親屬、主管機關、社會福
    利機構或其他適當之人選定一人或數人為監護人，並同時指
    定會同開具財產清冊之人。法院為前項選定及指定前，得命
    主管機關或社會福利機構進行訪視，提出調查報告及建議。
    監護之聲請人或利害關係人亦得提出相關資料或證據，供法
    院斟酌。法院選定監護人時，應依受監護宣告之人之最佳利
    益，優先考量受監護宣告之人之意見，審酌一切情狀，並注
    意下列事項：(一)受監護宣告之人之身心狀態與生活及財產
    狀況。(二)受監護宣告之人與其配偶、子女或其他共同生活
    之人間之情感狀況。(三)監護人之職業、經歷、意見及其與
    受監護宣告之人之利害關係。(四)法人為監護人時，其事業
    之種類與內容，法人及其代表人與受監護宣告之人之利害關
    係，民法第1110條、第1111條、第1111條之1分別定有明文
    。
三、經查，聲請人主張之上開事實，業據其提出親屬系統表、親
    屬會議同意書、戶籍謄本、中華民國身心障礙證明、彰化基
    督教醫療財團法人彰化基督教醫院診斷書等件為證。又經本
    院在鑑定人衛生福利部彰化醫院陳羿行醫師前訊問相對人，
    經詢問相對人，相對人無法正確回應問題。又鑑定人當場具
    結鑑定陳述：詳細鑑定另陳鑑定報告書等語，有本院訊問筆
    錄可佐。另經本院囑託衛生福利部彰化醫院鑑定結果，認為
    ：「(一)醫學上的診斷：診斷名：腦傷致認知功能受損。障
    礙程度：重度(二)生活狀況及現在身心狀態：日常生活狀況
    1.日常生活活動：坐輪椅，包尿布，由他人餵食，清潔沐浴
    也仰賴他人。2.經濟活動能力：無計算能力，無法出門進行
    買賣交易。3.社會性：言語表達有困難，答非所問，可進行
    簡單的人際互動。身體狀態：個案坐輪椅雙腳可活動，右手
    無法舉高，左手還好。精神狀態：(1)意識/溝通性：意識障
    礙，認家人還可以，可以簡單溝通，但深入詢問則答非所問
    。(2)記憶力：短期及中長期記憶皆有所損傷。(3)定向力：
    對家人可以辨識，對地點可知道是在醫院，時間的部分不知
    道是哪一年。(4)計算能力：無法計算100-7，答非所問。(5
    )理解能力：理解力有缺損，常常答非所問。(6)認知功能檢
    查：認知有重度障礙，思考表達能力受損。(三)有關判斷能
    力判定之意見：不能管理處分自己財產。判定的根據：個案
    在民國110年07月29日車禍後，經治療及後續照顧，認知功
    能持續障礙，表達、判斷能力顯有不足。(四)回復可能性說
    明：短期內恢復的可能性低。個案因腦傷致認知功能受損，
    受傷已將近一年時間，短期內恢復的可能性低。(五)鑑定判
    定及說明：【鑑定判定】(1)基於受鑑定人因腦傷致認知功
    能缺損，個案目前理解能力、表達能力及判斷能力皆有重度
    障礙，以致個案不能管理處分自己的財產，且短期内回復之
    可能性很低。(2)其障礙之程度，不能為意思表示或受意思
    表示，且不能辨識其意思表示之結果，可為監護宣告。」等
    語，有衛生福利部彰化醫院民國111年7月12日彰醫精字第11
    10500315號函附成年監護鑑定書可稽。堪認相對人因精神障
    礙或其他心智缺陷，致不能為意思表示或受意思表示，亦不
    能辨識其意思表示之效果。故本件聲請監護宣告為有理由，
    應予准許，爰宣告相對人為受監護宣告之人。
四、本件相對人既經監護宣告，業如前述，揆諸前揭規定，自應
    為其選定監護人及指定會同開具財產清冊之人。查聲請人、
    關係人粘詩偉為相對人妻、子。聲請人及關係人粘詩偉   
    、粘庭瑞、粘湘怡均同意由聲請人擔任監護人，並同意指定
    關係人粘詩偉為會同開具財產清冊之人，有親屬系統表、親
    屬會議同意書、戶籍謄本等件為證。本院審酌聲請人、關係
    人粘詩偉，與相對人關係非常密切，由渠等分別擔任相對人
    之監護人、會同開具財產清冊之人，應符合相對人之最佳利
    益，爰裁定如主文第2、3項所示。
五、末依民法第1113條準用同法第1099條、第1099條之1之規定
    ，於監護開始時，監護人黃淑媛對於受監護宣告之人粘錫豐
    之財產，應會同關係人粘詩偉於2個月內開具財產清冊，並
    陳報法院，於開具完成並陳報法院前，監護人對於受監護宣
    告之人之財產，僅得為管理上必要之行為，併此指明。
六、訴訟費用負擔之依據：家事事件法第164條第2項。
中　　華　　民　　國　　111 　年　　8 　　月　　22　　日
                   家事法庭   法  官　陳明照
以上正本係照原本作成。　　　　　　　　　 
如不服本裁定，應於送達後10日內向本院提出抗告狀，並繳納抗
告費新臺幣1,000元。
中　　華　　民　　國　　111 　年　　8 　　月　　22　　日
                              書記官  吳曉玟